臺灣臺北地方法院刑事裁定　
111年度單禁沒字第170號
聲  請  人  臺灣臺北地方檢察署檢察官
被      告  陳革延



上列聲請人因被告違反毒品危害防制條例案件，聲請單獨宣告沒
收（111年度聲沒字第116號、110年度毒偵字第2262號、110年度
撤緩毒偵字第224、225號），本院裁定如下：
    主  文
扣案如附表所示之物，均沒收銷燬之。
    理  由
一、聲請意旨略以：被告陳革延因施用第二級毒品案件，業經臺
    灣臺北地方檢察署（下稱臺北地檢署）檢察官以110年度毒
    偵字第2262號、110年度撤緩毒偵字第224、225號簽結在案
    （因其本件施用毒品時間係在執行觀察勒戒前），而扣案如
    附表所示之物，經送檢驗，均檢出第二級毒品甲基安非他命
    成分，為毒品危害防制條例第2條第2項第2款所規定之第二
    級毒品，爰依毒品危害防制條例第18條第1項、刑法第40條
    第2項規定，聲請裁定沒收並銷燬之等語。
二、按查獲之第一、二級毒品及專供製造或施用第一、二級毒品
    之器具，不問屬於犯罪行為人與否，均沒收銷燬之，毒品危
    害防制條例第18條第1項前段定有明文。而甲基安非他命、
    安非他命均係毒品危害防制條例第2條第2項第2款所稱之第
    二級毒品，依同條例第ll條第2項規定不得持有，故屬違禁
    物，依毒品危害防制條例第18條第l項前段規定，自應沒收
    銷燬之。又違禁物或專科沒收之物得單獨宣告沒收，若案件
    未起訴者，應由檢察官聲請法院以裁定沒收之，刑法第40條
    第2項定有明文，並經司法院18年院字第67號、30年院字第2
    169號著有解釋在案。另得諭知沒收並銷燬之者，以查獲之
    毒品及專供製造或施用毒品之器具為限，固不及於毒品之外
    包裝，惟若外包裝與沾附之毒品無法析離，自應將外包裝併
    該毒品諭知沒收並銷燬（最高法院94年度台上字第6213號判
    決意旨參照）。
三、經查：
　㈠被告陳革延前因施用第二級毒品案件，經本院以110年度毒聲
    更字一第8號裁定送勒戒處所執行觀察、勒戒後，因認無繼
    續施用毒品傾向，於民國110年12月21日執行完畢釋放出所
    ，該案並經臺北地檢署檢察官以109年度毒偵字第3889號為
    不起訴處分確定在案；又本件被告分別於執行觀察、勒戒前
    之①110年5月12上午8時許，在臺北市○○區○○街0段00號809室
    內，施用第二級毒品甲基安非他命1次，嗣於110年5月12日
    上午11時38分許，為警搜索並扣得如附表編號1、2所示之物
    ，此有自願受搜索同意書、臺北市政府警察局大同分局搜索
    扣押筆錄、扣押物品目錄表各1份在卷可稽（見臺北地檢署1
    10年度毒偵字第2262號卷第45、49至53頁）；②108年11月28
    日下午3許，在臺北市○○區○○○路0段0號5樓之住處內，施用
    第二級毒品甲基安非他命1次，嗣於108年12月3日凌晨1時許
    ，為警搜索並扣得如附表編號3所示之物，此有自願受搜索
    同意書、臺北市政府警察局中山分局搜索扣押筆錄、扣押物
    品目錄表各1份存卷可查（見臺北地檢署109年度毒偵字第18
    號卷第15至21頁）；③109年5月30日凌晨0時許，在臺北市○○
    區○○○路0段0號5號住處內，施用第二級毒品甲基安非他命1
    次，嗣於109年6月5日下午4時45分許，為警搜索並扣得如附
    表編號4、5所示之物，此有自願受搜索同意書、臺北市政府
    警察局北投分局搜索扣押筆錄、扣押物品目錄表各1份在卷
    可佐（見臺北地檢署109年度毒偵字第1939號卷第35至41頁
    ）。惟因上開①至③施用甲基安非他命之犯行皆在觀察、勒戒
    程序開始前，為前揭觀察、勒戒程序所涵蓋，是經臺北地檢
    署檢察官就上開①至③施用第二級毒品犯行為行政簽結在案等
    節，此有上開不起訴處分書、簽呈、臺灣高等法院被告前案
    紀錄表等件在卷可稽。
　㈡扣案如附表編號1、3所示之結晶經鑑驗結果，均檢出第二級
    毒品甲基安非他命成分，有交通部民用航空局航空醫務中心
    110年5月18日航藥鑑字第0000000號、108年12月16日航藥鑑
    字第0000000號毒品鑑定書各1份附卷可稽（見臺北地檢署11
    0年度毒偵字第2262號卷第109頁、109年度毒偵字第18號卷
    第107頁），堪認係違禁物無訛，是聲請人聲請沒收上開違
    禁物，並無不合，應予准許。另盛裝上開毒品之包裝袋2只
    ，因其上殘留之毒品而難以析離，且無析離之實益及必要，
    應視同毒品，均應依毒品危害防制條例第18條第1 項前段之
    規定宣告沒收銷燬之。至上開因鑑驗用罄之部分，不另為沒
    收銷燬之諭知，附此敘明。
　㈢扣案如附表編號2、4、5所示之物品經鑑驗結果，分別檢出第
    二級毒品甲基安非他命成分，亦有交通部民用航空局航空醫
    務中心110年5月18日航藥鑑字第0000000號、109年6月19日
    航藥鑑字第0000000號鑑定書各1份鑑驗在案（見臺北地檢署
    110年度毒偵字第2262號卷第109頁、109年度毒偵字第1939
    號卷第125頁），足認均含有第二級毒品殘渣，且難以與之
    完全析離，應整體視為毒品之一部，屬查獲之第二級毒品，
    亦應依毒品危害防制條例第18條第1項前段之規定，宣告沒
    收銷燬。　
四、爰依刑事訴訟法第220條、第455條之36第2項，毒品危害防
    制條例第18條第1項前段，刑法第40條第2項，裁定如主文。
中　　華　　民　　國　　111 　年　　3 　　月　　7 　　日
　　　　　　　  　  刑事第三庭  法　官  馮昌偉　
上正本證明與原本無異。
如不服本裁定，應於裁定送達後5日內向本院提出抗告狀。因疫
情而遲誤不變期間，得向法院聲請回復原狀。
                                書記官  鄭如意
中　　華　　民　　國　　111 　年　　3 　　月　　7 　　日
附表：
編號 物品名稱、數量  1 白色透明結晶1袋（淨重0.0910公克，取樣0.0002公克，餘重0.0908公克）  2 吸食器1組  3 白色結晶1袋（淨重0.4650公克，取樣0.0002公克，餘重0.4648公克）  4 殘渣袋1袋  5 玻璃球吸食器1組